臺灣屏東地方法院民事裁定
111年度監宣字第201號
聲  請  人  古宗勳  

相  對  人  古東武  

上列當事人間聲請監護宣告事件，本院裁定如下：
    主  文
宣告古東武（男、民國00年0月0日生、身分證統一編號：Z00000
0000號）為受監護宣告之人。
選定古宗勳（男、民國00年0月0日生、身分證統一編號：Z00000
0000號）為受監護宣告之人之監護人。
指定古宗宜（男、民國00年0月0日生、身分證統一編號：Z00000
0000號）為會同開具財產清冊之人。
程序費用由受監護宣告之人負擔。
    理  由
一、按對於因精神障礙或其他心智缺陷，致不能為意思表示或受
    意思表示，或不能辨識其意思表示之效果者，法院得因本人
    、配偶、四親等內之親屬、最近一年有同居事實之其他親屬
    、檢察官、主管機關、社會福利機構、輔助人、意定監護受
    任人或其他利害關係人之聲請，為監護之宣告；受監護宣告
    之人應置監護人；法院為監護之宣告時，應依職權就配偶、
    四親等內之親屬、最近一年有同居事實之其他親屬、主管機
    關、社會福利機構或其他適當之人選定一人或數人為監護人
    ，並同時指定會同開具財產清冊之人；法院選定監護人時，
    應依受監護宣告之人之最佳利益，優先考量受監護宣告之人
    之意見，審酌一切情狀，並注意下列事項：受監護宣告之
    人之身心狀態與生活及財產狀況、受監護宣告之人與其配
    偶、子女或其他共同生活之人間之情感狀況、監護人之職
    業、經歷、意見及其與受監護宣告之人之利害關係、法人
    為監護人時，其事業之種類與內容，法人及其代表人與受監
    護宣告之人之利害關係，民法第14條第1項、第1110條、第1
    111條第1項、第1111條之1設有明文。
二、本件聲請意旨：伊之叔叔古東武於民國111年6月29日因腦外
    傷及腦中風合併右側肢體癱瘓及失語症，已不能為意思表示
    或受意思表示，或不能辨識其意思表示之效果，為此依民法
    第14條規定，聲請宣告相對人為受監護宣告人等語。
三、經查，聲請人上開主張，業據其提出戶籍謄本、惠川醫院診
    斷證明書、身心障礙證明（障礙等級：中度）等件為證，相
    對人之精神及心智狀況則經鑑定結果：個案於111年4月13日
    ，騎車途中突然腦中風，導致車子偏斜而發生車禍，頭部發
    生撞擊而有腦溢血現象，目前個案住在惠德醫院進行復健，
    由哥哥定期探視照顧迄今。個案四肢瘦弱，可聽指令睜眼、
    閉眼、點頭、搖頭及舉手抬腳，四肢較為僵硬，右手右腳肌
    力微弱；會談中個案對於個人基本資料等問題無法回答，無
    法進行長短期記憶能力及基本算術加減計算，但尚可以識別
    硬幣幣值，注意力不佳，個案無法評估社交及現實判斷能力
    ，詢問詐騙的情境要怎麼反應，會有亂點頭搖頭的情況；個
    案意識清醒，但眼神無法集中於評估醫師或家人，無法與家
    人溝通，也無法理解抽象字彙或回憶數分鐘前的事物，經鑑
    定人叫喚，個案會看向無人的地方，眼神無法對焦鑑定人，
    尚可聽指示眨眼或點頭搖頭，目前個案之認知功能已經明顯
    受損，行為退化，現實判斷能力缺損，對於時、地之定向能
    力不佳，只知道自己在高雄，但不知道今天日期，可認出來
    訪之家人，無法評估長、短期記憶；日常生活可以自己進食
    ，大小便、移動身體、更衣、沐浴皆需他人協助，自我照顧
    品質不佳，可辨識幣值，但無法表達購物及無管理自己財務
    之能力。個案各項功能明顯退化，大多數的衣、食、衛生、
    交通等生活內容皆無法自理，需照顧者完全協助；個案因腦
    中風加上車禍導致的腦溢血，進而右邊肢體癱瘓及失語症，
    個案目前處於無法表達及理解能力缺損的狀態，使得個案之
    現實判斷能力、計算能力、記憶能力、注意力向度皆有缺損
    ，目前住於高雄市惠德醫院；據家屬表示，個案中風後半年
    ，認知功能恢復有限，目前雖可認出家屬，但無法表達意思
    ，皆須照護人員處理自我清潔事務，評估個案因腦中風合併
    腦外傷及失語症導致個人之認知功能受損，其為意思表示或
    受意思表示或辨識其意思表示效果之能力也因而明顯受損，
    無法獨力處理個人法律事務與從事個人財務管理，認個案應
    該已經達到監護宣告之標準等語，有屏安醫療社團法人屏安
    醫院111年9月22日屏安管理字第1110002992號函所附精神鑑
    定報告書在卷可憑，自足認相對人喪失言語能力，已無訊問
    之必要。本院綜合上開證據及鑑定人之意見，認相對人確因
    精神障礙，致不能為意思表示或受意思表示之程度，聲請人
    為其侄，其聲請對相對人為監護之宣告，為有理由，應予准
    許。
四、次查，聲請人為相對人之侄子，相對人未婚，相對人之父母
    以及長姊古金玉已歿，相對人之三姊古妙心則經本院通知其
    限期表示意見，其並未陳述意見，有函文、送達證書、本院
    收文（狀）資料查詢結果等件足稽，堪認古妙心並無意見。
    相對人之大哥古信益、二哥古信添、二姊古榮珠、侄子古宗
    宜均同意由聲請人擔任監護人，此有親屬會議紀錄可憑，足
    見相對人的至親認同由聲請人擔任監護人，是由聲請人負責
    護養及照顧相對人並管理其財產，最能符合相對人之利益，
    尚無選任程序監理人評估監護人選之必要，爰選定聲請人為
    監護人。另依前揭規定，法院於選定監護人時，應同時指定
    會同開具財產清冊之人，及依民法第1113條準用同法第1099
    條之規定，監護開始時，監護人對於受監護人之財產，應依
    規定會同遺囑指定、當地直轄市、縣（市）政府指派或法院
    指定之人，於2個月內開具財產清冊，並陳報法院。為使聲
    請人得於期限內開具財產清冊並陳報法院，並衡酌古宗宜亦
    為古東武之侄子，其願意會同開具財產清冊，有同意書足稽
    ，爰併指定古宗宜為會同開具財產清冊之人。
五、依家事事件法第164條第2項，裁定如主文。
中　　華　　民　　國　　111 　年　　12　　月　　9 　　日
                        家事法庭   法  官  陳威宏
以上正本係照原本作成。
如不服本裁定，應於送達後10日內向本院提出抗告狀，並繳納抗
告費新臺幣1,000元。
中　　華　　民　　國　　111 　年　　12　　月　　9 　　日
                                   書記官  鄭珮瑩